臺灣臺中地方法院民事判決　　　　　　 100年度訴字第2755號
原　　　告　廖唯均
訴訟代理人　楊忠隆
被　　　告　張素娟
訴訟代理人　周仲鼎律師
訴訟代理人　方振偉
上列當事人間第三人異議之訴事件，本院於民國100年12月15日
言詞辯論終結，判決如下：
    主  文
原告之訴駁回。
訴訟費用新臺幣壹萬陸仟玖佰拾玖元由原告負擔。
    事實及理由
一、原告起訴主張：
    被告誤以為座落臺中市○區○○○路一段284巷16號4樓之房
    屋（下稱系爭房屋）全部為訴外人即債務人廖巹豫所租用，
    惟查系爭房屋整編前住址為臺中市○○路26 巷47號4樓，原
    告早於民國（下同）91年間向原屋主嚴秦英承租，並作為神
    明壇、三清道觀使用至今，因原告與原屋主嚴秦英並未約定
    租期，故為不定期租賃契約，而訴外人廖巹豫僅租用其中一
    間房間而已，且訴外人廖巹豫業已他遷，系爭房屋大部分由
    原告租用中，是原告始為系爭房屋實際占有人兼承租人。又
    原告占有系爭房屋之時間比訴外人廖巹豫早好幾年，且係在
    法院查封前即占有系爭房屋，故被告所執本院100年度司執
    字第20842號強制執行命令效力應不及於原告，原告並無遷
    讓房屋之義務，且有排除強制執行之權利，為此原告自得於
    強制執行終結前，向執行法院對被告提起第三人異議之訴等
    語。並聲明：本院100年度司執字第20842號所為之強制執行
    程序應予撤銷。
二、被告則以：
    查系爭房屋之所有權人為訴外人廖阡邑，因訴外人廖阡邑與
    台灣土地銀行股份有限公司（下稱土地銀行）間有債權債務
    關係，經土地銀行求償無果後，始經依法聲請強制執行。嗣
    後經法院於現場進行勘驗時，僅有訴外人廖巹豫表示其向訴
    外人嚴秦英承租系爭房屋，且系爭房屋當時為訴外人廖巹豫
    承租及實際占有中，原告並未向法院主張其亦為承租人，故
    於98年間，系爭房屋僅有一位承租人即訴外人廖巹豫，而無
    其他占有系爭房屋之人。再者，系爭房屋係於98年間進行鑑
    價、勘驗等相關強制執行程序，而債權人土地於上開程序中
    發現系爭房屋係由訴外人廖巹豫承租且實際占有中，便向法
    院陳報，故被告於99年4月28日得標買受系爭房屋後，即以
    存證信函方式通知訴外人廖巹豫出面商談後續相關事宜，惟
    訴外人廖巹豫卻未與被告聯絡，被告僅得循法律途徑以資救
    濟，因此提起本院99年度訴字第2577號遷讓房屋之民事訴訟
    ，而於上開遷讓房屋訴訟程序進行期間，訴外人廖巹豫亦未
    曾向法院或被告表示系爭房屋尚有其他承租人，須與其他承
    租人為共同被告。倘原告確實為系爭房屋之承租人，則訴外
    人廖巹豫豈有不向法院及被告表示原告亦為承租人之理，顯
    見原告主張其亦為系爭房屋之承租人實不可採。綜上可知，
    本件原告之前皆未曾主張相關權利，其實非系爭房屋之承租
    人，僅欲藉此訴訟拖延強制執行之進行，是原告提起第三人
    異議之訴顯無理由等語，資為抗辯。並聲明：原告之訴駁回
    。
三、本院之判斷：
(一)、按第三人就執行標的物有足以排除強制執行之權利者，得於
    強制執行程序終結前，向執行法院對債權人提起異議之訴，
    強制執行法第15條定有明文；是原告提起第三人異議之訴，
    限於強制執行程序尚未終結前為之，自屬當然。本件原告於
    100年10月24日提起本件第三人異議之訴，系爭本院100年度
    司執字第20824號清遷讓房屋強制執行事件之執行程序尚未
    尚未終結，業經本院依職權調閱系爭民事執行卷宗，查明屬
    實，是原告依強制執行法第15條規定，提起本件第三人異議
    之訴，其起訴之程序合法要件並無不合，先予敘明。
(二)、次按第三人就執行標的物有足以排除強制執行之權利者，固
    得於強制執行程序終結前，依強制執行法第15條規定，向執
    行法院對債權人提起異議之訴。惟依該條提起第三人異議之
    訴者，須該第三人就執行標的物有足以排除強制執行之權利
    者，始得提起。而所謂就執行標的物有足以排除強制執行之
    權利者，係指對於執行標的物有所有權、典權、留置權、質
    權存在情形之一者而言。占有，依民法第940條之規定，不
    過對於物有事實上管領之力，自不包含在內（最高法院44年
    台上字第721號判例意旨參照）。又當事人主張有利於己之
    事實者，就其事實有舉證之責任，故提起第三人異議之訴之
    原告，既係主張其對於執行標的物有足以排除強制執行之權
    利，自應由其就該足以排除強制執行之權利存在負舉證之責
    。
(三)、查原告主張雖據其提出使用系爭房屋之相片及登記地址為系
    爭房屋之全國性人民團體會員證書、團體從業證書、永久會
    員證書等件為證。惟，原告主張其向原屋主嚴秦英租用系爭
    房屋，乃以之作為神明壇、三清道觀使用，然其所提之載有
    登記地址為系爭房屋之全國性人民團體會員證書、團體從業
    證書，所載均非三清道觀，且其所提永久會員證書，乃92
    年4月間發給，尚難以該證書推認其嗣後一直占有系爭房屋
    且與原屋主間有不定期租賃關係存在。又經本院質之原告主
    張之租賃契約細節，原告自陳：其係向原來的屋主嚴秦英承
    租，從91年開始承租，每月租金九千元，沒有簽立書面契約
    ，是口頭契約，因為沒有訂立書面契約，所以為不定期租賃
    ，目前還在租賃中，租金繳到99年12月，每個月都給現金九
    千元，給嚴秦英，承租的範圍是整個房子等語（見本院卷第
    56頁反面）。然經本院依職權調取本院98年度司執字第5493
    4號執行卷宗及相關資料得知，系爭房屋雖係嚴秦英於91年
    間所購得，然其嗣後業已於96年1月18日將系爭房屋之所有
    權過戶移轉予訴外人廖阡邑，而原告乃為嚴秦英之前夫，且
    為訴外人廖阡邑之胞弟，則原告猶稱繳納租金予嚴秦英至99
    年12月，顯與常理不符，足見原告主張與原屋主嚴秦英間有
    不定期租賃契約云云，實難遽信為真。況系爭房屋係於98年
    間進行鑑價、勘驗等相關強制執行程序，而債權人台灣土地
    銀行股份有限公司於上開程序中僅發現系爭房屋係由訴外人
    廖巹豫承租且實際占有中，故被告於99年4月28日得標買受
    系爭房屋後，曾以存證信函方式通知訴外人廖巹豫出面商談
    後續相關事宜，被告並因此提起本院99年度訴字第2577號遷
    讓房屋之民事訴訟，又於上開遷讓房屋訴訟程序進行期間，
    訴外人廖巹豫從未曾向法院或被告表示系爭房屋尚有其他承
    租人，此有被告提出之房屋租賃契約書、土地銀行陳報狀、
    權利移轉證書、郵件收件回執及存證信函、本院99年度訴字
    第2577號遷讓房屋事件和解筆錄（見本院卷第33頁以下）等
    件在卷可稽，則以原告為嚴秦英之前夫，且為訴外人廖阡邑
    之胞弟，其等誼屬至親之關係以觀，原告對於系爭房屋經查
    封、拍賣及被告嗣後對訴外人廖巹豫提起本院99年度訴字第
    2577號遷讓房屋事件且有不知，且不出面主張權利之理，原
    告主張難信屬實。再者，本件縱認原告主張其與原屋主嚴秦
    英間存有不定期租賃契約為真。惟民法第425條業已修正為
    「出租人於租賃物交付後，承租人占有中，縱將其所有權讓
    與第三人，其租賃契約，對於受讓人仍繼續存在。前項規定
    ，於未經公證之不動產租賃契約，其期限逾五年或未定期限
    者，不適用之。」，並自89年5月5日起施行，其第2項之增
    訂目的即在防免實務上常見之幣端，即債務人於受強制執行
    時，與第三人虛偽訂立長期或不定期限之租賃契約，以妨礙
    債權人之強制執行，是依該條規定及前開說明，本件原告亦
    無就本件執行標的物有足以排除強制執行之權利，則原告於
    本件強制執行程序終結前，提起第三人異議之訴，於法亦屬
    不合，要難允准。
四、綜上所述，本件原告主張其與原屋主嚴秦英間有不定期租賃
    契約關係存在，其為系爭房屋之承租人及占有人，實乏確切
    事證證明，難認屬實；且原告主張亦與提起第三人異議之訴
    之要件不合。從而，原告主張依強制執行法第15條規定，請
    求本院100年度司執字第20842號所為之強制執行程序應予撤
    銷，為無理由，不應准許。
五、本件判決之基礎已臻明確，原告請求通知證人陳芃菱作證，
    ，已無必要。又兩造其餘攻擊防禦方法及舉證，核與判決無
    影響，爰不另一一論述，併此敘明。
六、訴訟費用負擔之依據：民事訴訟法第78條。
中    華    民    國   100    年    12    月    30    日
                  民事第一庭          法  官  洪堯讚
一、右為正本係照原本作成。
二、如不服本判決，應於判決送達後20日內，向本院提出上訴狀
    （須按他造當事人之人數附繕本），如委任律師提起上訴者
    ，應一併繳納上訴審裁判費。
三、提起上訴，應以上訴狀表明(一)對於第一審判決不服之程度，
    及應如何廢棄或變更之聲明，(二)上訴理由（民事訴訟法第
    441條第1項第3款、第4款），提出於第一審法院。
中    華    民    國   100    年    12    月    30    日
                                      書記官  陳貴卿